臺北高等行政法院判決　　　　　　　　　　　　　　　九十二年度簡字第五一○號
　　原　　　告　合洋國際股份有限公司
　　代　表　人　甲○○董事長.
　　訴訟代理人　張立中律師
　　　　　　　　辛○○
　　被　　　告　臺北市政府
　　代　表　人　乙○○市長）.
　　訴訟代理人　癸○○
　　　　　　　　壬○○
右當事人間因就業服務法事件，原告不服行政院勞工委員會中華民國九十二年五月二
十六日勞訴字第○九二○○一三○八○號訴願決定，提起行政訴訟。本院判決如左：
    主  文
原告之訴駁回。
訴訟費用由原告負擔。
    事  實
壹、事實概要：
    緣原告之臺北分公司從業人員丁○○，受雇主丙○○委託辦理印尼籍外國人ＳＵ
    ＭＡＲＮＩ（護照號碼ＡＥ四○五八六二，以下簡稱Ｓ君）招募引進相關事宜，
    卻於民國（以下同）九十一年五月間非法媒介該名外國人予戊○○僱用，至臺北
    市松山區○○○路八五巷三五號七樓宅所內從事照顧老人工作，嗣於九十一年十
    一月十一日，在臺北市○○區○○路四六號前，為臺北市政府警察局萬華分局循
    線查獲，該分局遂於九十一年十二月九日以北市警萬分行第000000000
    0○號函將本件移由被告核處，經被告審查屬實，以其違反就業服務法第六十四
    條第四項及第四十五條之規定，於九十二年一月六日以府勞二字第○九二○二四
    ○四九○四號違反就業服務法罰鍰處分書，處罰鍰新臺幣（以下同）十萬元。原
    告不服，提起訴願，遭駁回後，遂向本院提起行政訴訟。
貳、兩造聲明：
一、原告聲明：求為判決訴願決定及原處分均撤銷。
二、被告聲明：求為判決如主文所示。
、兩造爭點：
    丁○○是否非法媒介Ｓ君為戊○○工作？原告就其從業人員丁○○是否未善盡選
    任監督之責？被告依就業服務法第六十四條第四項及第四十五條之規定科處原告
    罰鍰十萬元，有無理由？
一、原告陳述：
１、被告以「原告之臺北分公司業務員丁○○，受丙○○委託辦理印尼籍勞工ＳＵＭ
    ＡＲＮＩ招募引進相關事宜，卻非法媒介該名外勞予庚○○、戊○○等二人僱用
    ，．．．為臺北市政府警察局萬華分局循線查獲，有受處分人財務部經理、業務
    員丁○○、雇主丙○○、非法雇主庚○○、戊○○及該外勞之偵訊筆錄可稽」，
    為認定原告違反就業服務法之事實根據，並據以科處原告罰鍰十萬元。其認定丁
    ○○開始非法媒介之時間點，戊○○部分為九十一年五月，庚○○部分雖未詳述
    媒介時間，但依其所據庚○○萬華分局筆錄所載為九十一年九月底或十月初；至
    該名外勞在不同雇主家長時間繼續工作係媒介後之狀態繼續，無關媒介次數。而
    原告受罰原因乃：「法人之．．．受僱人或其他從業人員，因執行業務違反第四
    十五條規定，．．．對該法人亦科處各該項之罰金。」 惟查：
(1)、丁○○自九十年八月二十七日起任職於原告，於九十一年六月十八日因財務不清
    遭原告開除，是縱若其九十一年九月底或十月初曾非法媒介該名外勞予庚○○，
    原告當時既非其雇主，自免為其非法媒介之行為（若有的話）連坐受罰！
(2)、原告迄接獲臺北市政府警察局萬華分局通知時，始知悉丁○○於任職原告期間，
    受丙○○委託辦理印尼籍勞工Ｓ君招募引進相關事宜，卻非法媒介該名外勞予庚
    ○○、戊○○等二人之實情；未接獲通知前從不知曉前開違法情事。
(3)、原告於丁○○離職後，於九十一年七月十四日曾派經理辛○○及郭春生至臺北縣
    深坑鄉鄉十二巷九號丙○○宅第一次訪視該印傭工作現況，並指派郭經理為
    外勞業務銜接服務人員，當時獲丙○○告知該印傭在其宅工作表現令其非常滿意
    。當時不惟丙○○及該印傭在指定之該外傭工作場所，現場尚有該印傭照料中之
    病人躺在病床；經當場作成訪視資料，核對該外勞護照、居留證，由丙○○簽署
    ，並退還多收之五百元居留證費與十六元健保費，由該印傭簽名領取。第二次訪
    視則在九十一年九月間，經理辛○○及郭春生再訪丙○○宅，在其宅門口遇見正
    要出門之丙○○；當時丙○○告知該印傭隨侍照料病人前往台中，原告人員信其
    言而告辭。是丁○○及丙○○從未告知原告上開轉介印傭情形，原告自始至終被
    瞞在鼓裡。
(4)、前情原告已於臺北市政府警察局萬華分局受訊時敘明，該局員警亦認原告為不知
    情之受害人。
(5)、原告亦於九十二年元月二十二日委託律師代為函知丙○○出面澄清事實，有律師
    函為憑。
(6)、原告事後知情，已依法追訴丁○○刑事背信罪責，有告訴狀為憑。案經發交臺北
    市政府警察局南港分局偵查中。
(7)、綜前所述，本件非法轉介外勞者係丁○○個人及丙○○、庚○○、戊○○三人。
    原告雖為丁○○之僱用人，但丁○○之行為完全與其受僱職務無關。其個人於職
    務外與丙○○、庚○○、戊○○三人合謀非法媒介外勞，非關原告責任。原告並
    未有任何違反就業服務法情形；且已追究丁○○之背信行為責任，不應受連坐處
    分。被告處原告十萬元之罰鍰似有不當，應予撤銷。
(8)、關於該名外勞自入境時起，究竟先後在何處工作，其筆錄之陳述先後有矛盾出入
    。例如可能之工作場所為臺北縣深坑鄉，竟誤為高雄市。是欲從其證詞中得事實
    全貌尚有困難。惟該名外勞自稱甫入境尚未曾至合法雇主丙○○家即被帶至戊○
    ○家工作乙節，業受戊○○承認，應為可信。既丙○○及丁○○均稱本外勞仲介
    案原係余金鳳牽成，費用由余金鳳收取，並有余金鳳代表原告與丙○○訂定之「
    委任招募契約」可稽，非不能信為真。則若丁○○僅係幫余金鳳履行契約而已，
    其是否果有媒介該名外勞給戊○○即非無疑。至少不能僅憑其帶該名外勞至戊○
    ○住處，即指摘其行為性質定非幫余金鳳履行契約，而定是其媒介！且縱戊○○
    自稱其認識丁○○並委丁○○代引介該外勞，惟依政府資料及原告資料，該名外
    勞之合法僱主為丙○○，並非戊○○；且仲介從業人員為余金鳳，非丁○○；是
    戊○○所陳無非脫卸自己責任之遁詞，不足採信！
(9)、至究係何人主辦此項非法之外勞轉借事宜，請依下述證據認定之：
、丙○○堅稱該名外勞自始在其家工作，但該名外勞再三否認此事。且該名外勞稱
    自始在戊○○處工作，業經戊○○證實；是該名外勞復稱不認識丙○○，且其與
    丙○○復素無仇恨，則其未曾在丙○○處工作應為可信。丙○○所陳無非脫卸自
    己責任之遁詞，不足採信！
、丙○○業否認其認識非法雇主庚○○，卻不否認其認識非法雇主戊○○之女兒己
    ○○。此種差異出在其所供「九十一年九月底（此際丁○○早自原告離職）我不
    想再用外勞了，所以我便要仲介人員．．．看他是否要換老闆或回印尼」可以看
    出。
、此種差異存有特別意義。丙○○依其筆錄職業欄之記載，為職業看護工，深知看
    護市場需求，其對雇主之尋找不必借助於人力仲介業；若其能引進外勞，即輕易
    能轉借於真正需要之雇主；且事先已與己○○講妥以丙○○自己名義引進外勞後
    ，借用合法外勞於其所素識之己○○家看顧戊○○；其所需要者僅為人力仲介業
    之幫忙引進外勞！故丙○○向原告佯稱其有需求欲引進外勞，原告以其條件符合
    而為其引進該名合法外勞；正引進間原告原承辦人余金鳳適去職，丁○○受託將
    該名合法外勞送至己○○家看顧戊○○，實係合法雇主與非法雇主間自己已安排
    妥當之事，無待丁○○為其媒介！且丁○○受雇主之命，將合法外勞帶至非法雇
    主處，其行為尚與媒介有間！
、既然丙○○與己○○事先自行講妥，合於引進外勞身分之丙○○引進之外勞借用
    於戊○○，其約定必無待他人為之媒介；則丁○○縱有將合法外勞帶至非法雇主
    處之行為，仍非媒介行為；本件自不該當於就業服務法第四十五條、第六十四條
    第四項之情形，原處分即有不當，有應予撤銷之情形。
２、按「媒介」行為係指「居間穿梭引介」而言。就「媒介」必然有的行為發生時間
    、地點，及行為之人物及內容，施罰者應負舉證事項。被告第二次補充答辯狀雖
    提出「媒介」乃「居間介紹訂約機會，且該外國人有非法為他人工作之事實」之
    行政院勞工委員會之解釋，惟查：「居間」僅係「居間介紹訂約機會」，至「該
    外國人有非法為他人工作之事實」乃居間成功後之結果狀態，指的應是「結果犯
    」而言，該「結果狀態」非居間行為之構成要件至為顯然（該項關於「結果犯」
    之解釋擴大法條本意，恐難以適用）。被告因不能舉證丁○○之「居間介紹」行
    為，遂堅稱丁○○明知外勞Ｓ君之合法僱主為丙○○，卻將該外勞帶往戊○○住
    處之行為即係「媒介」，顯故意將「居間介紹成功後之結果狀態」曲解為係「居
    間介紹行為」，邏輯難通。被告迄未能證明丁○○有「居間介紹」之「媒介」行
    為，自不能執就業服務法第四十五條規定處罰原告。
３、原告接獲被告處罰通知時，因迄被丁○○及丙○○矇在鼓中，不詳內情，誤依被
    告通知書所載內容對丁○○背信行為向士林地檢署提出告訴。嗣因提出本件訴訟
    得以閱卷而查悉真正事實，已依真正事實補正告訴意旨，向士林地檢署遞出補正
    告訴理由狀。因官家文書所載有誤，人民無調查權，致所知有限；因而誤依官家
    處分文書所載內容向加害人為刑事上主張；嗣因察知事實而已改正其誤解。
４、被告不能證明原告之受僱人有違反就業服務法不得非法媒介規定，即不能引兩罰
    規定科處原告罰則，此情形與被告所引司法院釋字第二七五號解釋似無關聯。
５、綜上所述，請判決如原告訴之聲明。
二、被告陳述：
１、按「任何人不得媒介外國人非法為他人工作。」、「違反第四十五條規定者，處
    新臺幣十萬元以上五十萬元以下罰鍰。．．．法人之代表人、法人或自然人之代
    理人、受僱人或其他從業人員，因執行業務違反第四十五條規定者，除依前三項
    規定處罰其行為人外，對該法人或自然人亦科處各該項之罰鍰或罰金。」分別為
    就業服務法第四十五條、第六十四條第一項及第四項所明定。查原告之臺北分公
    司從業人員丁○○受雇主丙○○委託辦理印尼籍外國人Ｓ君招募引進相關事宜，
    卻非法媒介該名外勞予庚○○、戊○○等二人僱用，分別至臺北市○○區○○街
    一四二號四樓之六、松山區○○○路八五巷三五號七樓宅內從事照顧小孩、老人
    等工作，嗣於九十一年十一月十一日，在臺北市○○區○○路四六號前，為臺北
    市政府警察局萬華分局派員循線查獲，有相關人員之偵訊筆錄可稽，原告違反就
    業服務法第六十四條第四項及第四十五條之規定，經被告審（調）查屬實，於九
    十二年一月六日以府勞二字第○九二○二四○四九○四號違反就業服務法罰鍰處
    分書，處罰鍰十萬元，原告不服提起訴願，案經行政院勞工委員會以九十二年五
    月二十六日勞訴字第○九二○○一三○八○號訴願決定書予以駁回。原告違法事
    證明確。
２、原告主張非法轉介外勞者係丁○○個人行為，原告並無責任，且已追究其背信行
    為。惟查：
(1)、就業服務法第六十四條第四項所定「法人之代表人、法人或自然人之代理人、受
    僱人或其他從業人員，因執行業務違反第四十五條規定者，除依前三項規定處罰
    其行為人外，對該法人或自然人亦科處各該項之罰鍰或罰金。」乃係就原告對於
    選任業務人員及監督其職務之執行，應克盡相當注意之義務，故科予原告於其從
    業人員因執行業務違反第四十五條規定時，亦科處原告該條項之罰鍰。本件原告
    之從業人員丁○○之違法事實，稽之偵訊筆錄，包括印尼籍外國人Ｓ君及非法雇
    主均坦承無誤，違法事實至為明確，並為原告所不爭執，故依前開說明，原告仍
    須就其未善盡選任監督責任予以負責，並無得以其自始不知所聘任之從業人員丁
    ○○為違法行為，即得主張免責。
(2)、原告雖提出訪視資料證明有派人瞭解該外勞之工作現況，惟印尼籍外國人Ｓ君於
    九十一年五月起至同年九月二十六日止，由原告從業人員丁○○帶予戊○○非法
    僱用（已另案處分），有Ｓ君九十一年十一月十一日偵訊筆錄可稽，戊○○亦不
    爭執（九十一年十一月十三日偵訊筆錄），原告之主張並不影響上開違法事實之
    認定。
(3)、依本件相關卷證資料，原告從業人員丁○○確有媒介外國人非法為他人工作之情
    事，經被告於九十一年一月六日以府勞二字第○九二○二四○四九○三號違反就
    業服務法罰鍰處分書予以處分在案，原告因之違反就業服務法第六十四條第四項
    規定，被告乃科處罰鍰。有關原告舉證另追訴丁○○背信罪責乙事，其結果亦不
    影響本件之違法事實認定，其所辯不足採。
３、原告從業人員丁○○非法媒介之事實如下：
(1)、查原告之臺北分公司從業人員丁○○受雇主丙○○委託辦理印尼籍外國人Ｓ君招
    募引進相關事宜，卻非法媒介該名外勞予戊○○僱用，至臺北市松山區○○○路
    八五巷三五號七樓宅內從事照顧老人工作，有相關人員之偵訊筆錄可稽。本件外
    勞Ｓ君指證將其帶往戊○○處（臺北市○○○路八五巷三五號七樓）工作者，即
    為丁○○無誤，有外勞九十一年十一月十一日、同年十二月三日偵（複）訊筆錄
    可證，戊○○亦承認外勞係由丁○○媒介（九十一年十一月十三日偵訊筆錄），
    則丁○○違反就業服務法第四十五條規定至為明確。原告以「既然丙○○及丁○
    ○均稱本外勞仲介案原係余金鳳牽成，費用由余金鳳收取，並有余金鳳代表原告
    與丙○○訂定之『委任招募契約』可稽，非不能信為真。則若丁○○僅係幫余金
    鳳履行契約而已，其是否果有媒介該名外勞給戊○○即非無疑。」並認戊○○所
    陳無非脫卸自己責任之遁詞。查：原告與丙○○簽約，受託引進外國人工作，該
    契約之當事人應為原告與丙○○，丁○○於承辦人處簽名，顯證其於警訊中所供
    「這個案子事實上是我們公司另一名於九十一年四月離職的兼差職員余金鳳（只
    知住新店碧潭）所接下，並與丙○○簽立委託招募契約．．．」應屬實在，則丁
    ○○係有代理權人，縱僅是承辦人，所應履行契約者係原告，而非已離職之「余
    金鳳」，又是否媒介外勞予戊○○，應憑事實認定，與招募契約由誰簽訂並無必
    然關係；再者，原告認為戊○○所陳係卸責之詞，惟戊○○因坦承受丁○○媒介
    僱用非法外國人，業經被告另案以違反就業服務法第五十七條第一款規定論處，
    原告上開陳述應屬空言，並無依據。
(2)、戊○○雖辯稱不知該印尼籍外國人Ｓ君非其所申請，惟：就業服務法第四十八條
    第一項前段規定：「雇主聘僱外國人工作，應檢具有關文件，向中央主管機關申
    請許可。」有關雇主聘僱外國人在本國境內從事之工作項目及審查標準，同法第
    四十六條已有明定；至外國人引進之招募、聘僱程序及管理辦法，依該條文授權
    中央主管機關行政院勞工委員會訂定之「外國人聘僱許可及管理辦法」，對招募
    、聘僱、入出國、聘僱許可期間及外國人檢疫等，均有詳細規定，並課雇主一定
    之義務。又就業服務法施行細則第二十條規定：「受聘僱之外國人應隨身攜帶聘
    僱許可文件，以備檢查，居留期間達六個月以上者，並應依規定取得外僑居留證
    隨身攜帶，外僑居留證未取得前，應隨身攜帶護照，以備查驗。」是以，雇主欲
    僱用外國人從事工作，除其工作項目受有限制外，須經一定程序，並配合提供相
    關資料，始得自國外引進、僱用外國人，該外國人並應隨身攜帶證明文件，以備
    查驗。查戊○○偵訊筆錄中問：「為何丁○○要在九十一年五月帶外勞ＳＵＭＡ
    ＲＮＩ去為你工作？及既是你的合法外勞為何只有前後為你工作兩、三個月而已
    ？及你曾檢查過外勞的證件及身分？」答：「我不知道丁○○為何要在九十一年
    五月將外勞帶至我處為我工作，而且我完全相信畢小姐，所有相關外勞的證件完
    全都由畢小姐保管．．．。」則依上開規定及說明，戊○○無法提供有申請合法
    外勞之證明，復又稱相關外勞證件交由丁○○保管，其所言不知外勞為非法，自
    難使人相信，並與法令規定不符，應係卸責之詞。
(3)、有關雇主丙○○指稱外勞於九十一年五月初至九十一年九月間為其工作乙節，經
    查該外勞有為戊○○工作業據其外勞、戊○○雙方供述一致在案，則丙○○於偵
    查時並未舉出相關事證佐證其說法，顯有推卸責任之嫌；且原告於補充理由狀中
    亦明白表示該外勞有為卜家工作，本件違法事證已臻明確。至原告補充理由中稱
    「丙○○．．．且事先已與己○○講妥以丙○○自己名義引進外勞後，借用合法
    外勞於其所素識之己○○家看顧戊○○；其所需要者僅為人力仲介業之幫忙引進
    外勞！．．．丁○○受託將該名合法外勞送至己○○家看顧戊○○，實係合法雇
    主與非法雇主間自己已安排妥當之事，無待丁○○為其媒介！．．．」等語，惟
    查：原告所言於本件相關卷證並無如是記載，亦查無相關事實足資證明，且原告
    於被告查察及訴願程序中均未提及，其真實性存疑；又原告於追訴丁○○背信罪
    責之告訴狀中指陳丁○○背信之理由為「二、．．．被告二人於外傭ＳＵＭＡＲ
    ＮＩ到達後合謀連續非法媒介該名外傭予第三人庚○○、戊○○等二人，．．．
    」與原告上開丁○○並無媒介之陳述顯有矛盾，且於被告查察、訴願時均未見說
    明，而於提起本件行政訴訟後，再補提矛盾理由，顯無可採。
４、按有關行政理由之追加變更，不論由被告行政機關或行政法院為之，只要未因此
    變更處分之本質亦無損害當事人之權利，原則上應為允許。本件原告違反事實欄
    有非法媒介該名外勞予戊○○及庚○○之記載，係屬二個違法行為，縱如原告所
    言丁○○已於九十一年六月離職，而不應構成非法媒介外勞予庚○○之違反事實
    ，但原告仍因丁○○於九十一年五月間非法媒介外勞予戊○○之違法事實而仍觸
    法，則行政處分之理由縱有部分變更，亦不影響本件處分之本質，況被告係以最
    低額度予以裁罰，原處分仍應予維持，原告之訴應予駁回。
５、原告對外勞未在雇主丙○○處工作乙事並不爭執，對該外勞有至戊○○處工作亦
    不否認，則本件外勞係由丁○○媒介予戊○○已如前述，則原告之從業人員丁○
    ○違法事實至明，應無爭議，原告因其從業人員違反就業服務法第四十五條規定
    ，經被告依同法第六十四條第四項規定科處罰鍰，即屬適法。原告補陳本件係丙
    ○○與己○○事先自行講妥乙事，查原案卷證並無相關資料記載，原告又無其他
    積極證據佐證其說詞，顯不可採，且其陳述之結果，係為丁○○脫罪，並使原告
    免受處分，與其對丁○○已提出刑事訴追之事實顯有矛盾，原告所辯均不可採。
６、按就業服務法第四十五條規定，任何人不得媒介外國人非法為他人工作，乃在保
    障國民工作權、維持社會秩序並避免妨礙本國人之就業機會、勞動條件、國民經
    濟發展及社會安定；違反者依同法第六十四條論處其行政責任。有關就業服務法
    第四十五條規定所稱之「媒介」，係指居間介紹訂約機會，且該外國人有非法為
    他人工作之事實。又「任何人如有媒合或推介外國人非法為他人工作之事實，不
    論有無收受任何費用，均屬違反本法第四十五條規定。」為行政院勞工委員會九
    十二年七月二十三日勞職外字第○九二○二○五六三一號函釋示有案。依丙○○
    與原告簽訂之委任招募契約書（承辦人丁○○並於該契約書上簽名）第三條第三
    款約定，原告應於指定報到日將勞工送交雇主丙○○，惟原告之從業人員丁○○
    於該外勞入國後即將之帶往戊○○之住處（有該外勞及戊○○偵訊筆錄可證），
    其明知合法雇主為丙○○（有行政院勞工委員會九十一年五月十三日勞職外字第
    ○九一○五四三一九九號雇主丙○○聘僱許可函可證），仍將之帶至戊○○處，
    復依戊○○九十一年十一月十三日偵訊筆錄記載「問：根據警方查獲之印尼籍女
    外勞ＳＵＭＡＲＮＩ向警方供稱在九十一年五月起前後有二、三個月的時間於北
    市○○○路八五巷三五號七樓經仲介人員畢小姐（即丁○○）及翻譯ＳＡＬＬＹ
    帶至你住處照顧你及清掃房舍是否實在？答：實在（經警方提示丁○○身分證影
    本及外勞護照上之照片可供確認）。」則丁○○有非法媒介外勞予戊○○使用之
    事實，足堪確認，丁○○已違反就業服務法第四十五條規定。
７、復按「本法第六十三條第二項規定．．．上開規定係採兩罰規定，即法人之代表
    人、法人或自然人之代理人、受僱人或其他從業人員，因執行業務而違反上開規
    定時，除對該代表人、代理人、受僱人或其他從業人員等自然人科予罰鍰外，對
    於法人亦應以從罰性質科予罰鍰，是對於法人之處罰具有從屬性。」行政院勞工
    委員會九十二年五月三十日勞職外字第○九二○二○三五七八號函釋示有案。查
    丁○○於從事上開違法行為時（九十一年五月），仍為原告之從業人員，直至同
    年六月始離職（有原告委任華信法律事務所九十二年元月二十二日（九十二）立
    函字第○○六號函、九十二年三月二十日刑事告訴狀九十二年七月三十日行政訴
    訟起訴狀可證），則其係於執行職務時違反上開規定無疑，被告依同法第六十四
    條第四項規定對原告科處罰鍰，自屬適法。
８、行政處分與刑事判決係分別獨立之體系，可各自認定事實，二者並不當然互受拘
    束。行政處分與刑事判決原可各自認定事實，刑事裁判所認定之事實及其所持法
    律上之見解，並不能拘束行政機關所為之行政處分，分別為改制前行政法院五十
    五年判字第二號、五十九年判字第四一○號、七十五年判字第三○九號及七十七
    年判字第五一三號判例（決）所認定。原告違反就業服務法規定，應受行政罰而
    非刑罰，與刑罰之責任要件不同，則依上開說明及被告認定結果，本件無待刑事
    裁判，事實已明。且該刑事告訴狀五、「被告丁○○受僱為告訴人從事仲介外傭
    業務之人，原應在法令範圍內執行其業務；遽竟瞞著告訴人轉介印傭於非獲核准
    僱用外傭之人；．．．」已詳載刑事告訴之理由及事實，與被告認定之事實並無
    二致，則原告舉證已提起刑事訴追乙事，並不影響本件事實之認定。
９、司法院釋字第二七五號解釋以：「人民違反法律上之義務而應受行政罰之行為，
    法律無特別規定時，雖不以出於故意為必要，仍須以過失為其責任條件。但應受
    行政罰之行為，僅須違反禁止規定或作為義務，而不以發生損害或危險為其要件
    者，推定為有過失，於行為人不能舉證證明自己無過失時，即應受處罰。」查原
    告與雇主丙○○簽訂之「委任招募契約」第二條已詳載原告之收費內容包括代辦
    外勞健檢、外勞在台期間生活管理及不定期與外勞溝通、協調、法律宣導等；第
    三條有關原告應善盡善良管理人之注意事項包括於指定報到日將勞工引進送交雇
    主丙○○、協助瞭解引進外勞之有關法令規定等。則依前述司法院大法官會議解
    釋，原告之從業人員丁○○有非法媒介之事實，原告不能證明其有依約盡善良管
    理人之注意義務與責任，而原告所提出之訪視報告係於丁○○離職後所做之補救
    措施，其事後之改善行為仍不能證明其無過失，則原告對所選任之業務人員及監
    督其業務之執行，應克盡其注意義務而未注意，其仍須就未善盡選任監督責任予
    以負責，並不得以自始不知情即得主張免責，而仍應受罰。
１０、有關就業服務法第四十五條規定所稱之「媒介」，係指居間介紹訂約機會，且該
    外國人有非法為他人工作之事實，業據被告陳明在案。原告補充理由以「按『媒
    介』行為係指『居間穿梭引介』而言．．．」等，係屬誤解法令：
(1)、「媒介」與「居間」不同：就業服務法第四十五條「任何人不得媒介外國人非法
    為他人工作」之規定，其立法意旨既係在保障國民工作權、維持社會秩序並避免
    妨礙本國人之就業機會、勞動條件、國民經濟發展及社會安定，則必有「非法為
    他人工作之事實」始足該當其要件，尚非如原告所陳有擴大法條本意之情事。
(2)、民法第五百六十五條所稱之「居間」，僅以報告訂約機會或為訂約之媒介已足，
    當事人雙方並有報酬給付之約定，與就業服務法第四十五條所稱之「媒介」應有
    非法工作之事實，且不以給付報酬為要件，其立法目的及構成要件均不同。原告
    誤將「居間」視為「媒介」，有認知上之謬誤。
(3)、本件原告從業人員丁○○非法媒介之事實，被告已詳予說明，丁○○業經被告依
    違反就業服務法第四十五條規定處分在案，被告依同法第六十四條第四項規定科
    處原告罰鍰，係因處罰之從屬性，為兩罰性質，原告提起本訴，並無理由。
、綜上所述，本件原告違法事實至為明顯，被告依法予以處分，並無不當及違誤，
    原告所訴無理由，爰請判決如被告答辯之聲明。
　　理　由
一、按「簡易訴訟程序之裁判得不經言詞辯論為之。」行政訴訟法第二百三十三條第
    一項定有明文，合先敘明。
二、按「任何人不得媒介外國人非法為他人工作。」、「違反第四十五條規定者，處
    新臺幣十萬元以上五十萬元以下罰鍰。．．．法人之代表人、法人或自然人之代
    理人、受僱人或其他從業人員，因執行業務違反第四十五條規定者，除依前三項
    規定處罰其行為人外，對該法人或自然人亦科處各該項之罰鍰或罰金。」分別為
    就業服務法第四十五條、第六十四條第一項及第四項所明定。
三、本件原告之臺北分公司從業人員丁○○，受雇主丙○○委託辦理印尼籍外國人Ｓ
    君招募引進相關事宜，卻非法媒介該名外國人予戊○○僱用，至臺北市松山區○
    ○○路八五巷三五號七樓宅所內從事照顧老人工作，嗣於九十一年十一月十一日
    ，在臺北市○○區○○路四六號前，為臺北市政府警察局萬華分局循線查獲，該
    分局遂於九十一年十二月九日以北市警萬分行第0000000000○號函將
    本件移由被告核處，經被告審查屬實，以其違反就業服務法第六十四條第四項及
    第四十五條之規定，於九十二年一月六日以府勞二字第○九二○二四○四九○四
    號違反就業服務法罰鍰處分書，處罰鍰十萬元。原告不服，循序提起訴願及本件
    行政訴訟。
四、原告於本件行政訴訟中訴稱，本件實係丙○○與己○○事先自行講妥，由合於引
    進外勞身分之丙○○引進之外勞借用於戊○○，其約定無待他人媒介，則丁○○
    縱有將合法外勞帶至非法雇主處之行為，仍非媒介行為，被告又不能證明原告之
    受僱人丁○○有違反就業服務法第四十五條不得媒介外國人非法為他人工作之規
    定，即不能引兩罰規定科處原告罰則，此情形與被告所引司法院釋字第二七五號
    解釋似無關聯。又丁○○自九十年八月二十七日起任職於原告，於九十一年六月
    十八日因財務不清遭原告開除，是縱若其九十一年九月底或十月初曾非法媒介該
    名外勞予庚○○，原告當時既非其雇主，自免為其非法媒介之行為連坐受罰。另
    原告於丁○○離職後，先後於九十一年七月十四日、九十一年九月間，派經理辛
    ○○及郭春生至丙○○宅訪視該印傭工作現況，丁○○及丙○○均未告知原告上
    開轉介印傭情形。是本件非法轉介外勞者係丁○○於受僱職務外，其個人與丙○
    ○、庚○○、戊○○三人非法媒介外勞，非關原告責任。原告並未有任何違反就
    業服務法情形，且已追究丁○○之背信行為責任，不應受連坐處分。被告處原告
    十萬元之罰鍰似有不當，應予撤銷云云。惟查：
１、右開事實概要記載之事實有原告之經理辛○○、雇主丙○○、非法雇主戊○○、
    外勞Ｓ君及仲介營業員丁○○之偵訊筆錄附於原處分卷可稽。又觀諸外勞Ｓ君指
    證將其帶往戊○○處工作者，為丁○○，戊○○亦承認外勞係由丁○○媒介，且
    依丙○○與原告簽訂之委任招募契約書（承辦人丁○○並於該契約書上簽名）第
    三條第三款約定，原告應於指定報到日將勞工送交雇主丙○○，惟原告之從業人
    員丁○○於該外勞入國後，將之帶往戊○○之住處，其明知合法雇主為丙○○，
    仍將之帶至戊○○處，則丁○○有媒介外勞非法為戊○○工作之事實，足堪確認
    。原告訴稱本件係丙○○與己○○事先自行講妥，非丁○○媒介外勞非法為戊○
    ○工作乙節，查原案卷證既無相關資料記載，原告又無其他積極證據佐證其說詞
    ，顯不可採。是丁○○違反就業服務法第四十五條規定至為明確，則被告以原告
    違反就業服務法第六十四條第四項及第四十五條規定，科處原告罰鍰十萬元，於
    法並無不合。
２、本件丁○○媒介外勞Ｓ君非法為戊○○及庚○○工作，係屬二個違法行為，縱如
    原告所言丁○○已於九十一年六月間離職，非原告之從業人員，原告不應就丁○
    ○媒介外勞Ｓ君非法為庚○○之事實連坐受罰，但丁○○於九十一年五月間（當
    時丁○○仍為原告之從業人員），在執行職務時媒介外勞Ｓ君為戊○○工作，原
    告仍係違反就業服務法第六十四條第四項及第四十五條規定，是原處分憑以裁罰
    之違法事實縱有減縮，但被告既係以法定最低額度裁罰，則仍應維持原處分。
３、按就業服務法第四十五條規定，任何人不得媒介外國人非法為他人工作，乃在保
    障國民工作權、維持社會秩序並避免妨礙本國人之就業機會、勞動條件、國民經
    濟發展及社會安定，違反者依同法第六十四條論處其行政責任。而就業服務法第
    六十四條第四項所定「法人之代表人、法人或自然人之代理人、受僱人或其他從
    業人員，因執行業務違反第四十五條規定者，除依前三項規定處罰其行為人外，
    對該法人或自然人亦科處各該項之罰鍰或罰金。」乃係就法人等對於選任從業人
    員及監督其職務之執行，應克盡相當注意之義務，故科予法人等於其從業人員因
    執行業務違反第四十五條規定時，亦科處法人等該條項之罰鍰。又按司法院釋字
    第二七五號解釋：「人民違反法律上之義務而應受行政罰之行為，法律無特別規
    定時，雖不以出於故意為必要，仍須以過失為其責任條件。但應受行政罰之行為
    ，僅須違反禁止規定或作為義務，而不以發生損害或危險為其要件者，推定為有
    過失，於行為人不能舉證證明自己無過失時，即應受處罰。」本件原告與雇主丙
    ○○簽訂之委任招募契約第二條已詳載原告之收費內容包括代辦外勞健檢、外勞
    在台期間生活管理及不定期與外勞溝通、協調、法律宣導等；第三條有關原告應
    善盡善良管理人之注意事項包括於指定報到日將勞工引進送交雇主丙○○、協助
    瞭解引進外勞之有關法令規定等，復依前述司法院大法官會議解釋，原告之從業
    人員丁○○既有媒介外勞Ｓ君非法為戊○○工作之事實，原告又不能證明其有依
    約盡善良管理人之注意義務與責任，而原告所提出之訪視報告係於丁○○離職後
    所做之補救措施，其事後之改善行為仍不能證明其無過失，則原告對所選任之從
    業人員及監督其業務之執行，應克盡其注意義務而未注意，其仍須就未善盡選任
    監督責任予以負責，並不得以自始不知情即得主張免責，而仍應受罰。
五、綜上所述，原告之陳詞均不可採，而被告科處原告罰鍰十萬元之處分，揆諸首揭
    規定，並無違誤，訴願決定予以維持，亦無不合。原告徒執前詞，訴請撤銷訴願
    決定及原處分，並無理由，應予駁回。
六、本件事證已臻明確，兩造其餘攻擊防禦方法與本件判決結果不生影響，故不逐一
    論述，併此敘明。
據上論結，本件原告之訴為無理由，爰依行政訴訟法第二百三十三條第一項、第二百
三十六條、第一百九十五條第一項後段、第九十八條第三項前段判決如主文。
中　　華　　民　　國　　　九十三　　　年　　　六　　　月　　　　九　　　日
　　　　　　　　　　　　　　　臺 北 高 等 行 政 法 院 第 一 庭
                     　　                    法    官 吳慧娟
右為正本係照原本作成。
本件以訴訟事件所涉及之法律見解具有原則性者為限，始得於本判決送達後二十日內
向本院提出上訴狀並表明上訴理由，如已於本判決宣示後送達前提起上訴者，應於判
決送達後二十日內補具上訴理由（均按他造人數附繕本），且經最高行政法院許可後
方得上訴。
中　　華　　民　　國　　　九十三　　　年　　　六　　　月　　　　九　　　日
         　　　　　　　　　　　　    　      書 記 官 劉道文
